臺灣臺北地方法院民事判決
111年度北重訴字第24號
原      告  建開物業企管股份有限公司


法定代理人  劉伯謙  
訴訟代理人  李浤誠律師

被      告  財團法人台灣基督長老教會大安教會

法定代理人  羅益民  
訴訟代理人  陳威駿律師
            陳泓達律師
複代理人    吳柏緯律師
上列當事人間履行契約事件，本院於民國111年11月25日言詞辯
論終結，判決如下：
    主      文
原告之訴及假執行之聲請均駁回。
訴訟費用由原告負擔。
    事實及理由
一、原告主張：
　㈠原告與被告間於民國99年1月1日簽訂成功國宅商業區店鋪租
    賃契約5份（下稱系爭租賃契約）暨按實價補償給付契約書5
    份（下稱系爭補償契約），租賃期限均自99年1月1日至100
    年12月31日止，其中第1份契約係由原告出租台北市○○路000
    巷00號、34號、36號共3間店鋪，第2份契約則由原告出租台
    北市○○路000巷00弄0號、10號、32號之1、32號之2、36號之
    1、36號之1共6間店鋪，第3份契約僅台北市○○路000巷00弄0
    號1間店鋪，第4份契約則有台北市○○路000巷00弄0號2樓、8
    號2樓之7共2間店鋪，第5份契約計有台北市○○路000巷00號2
    樓、41號2樓之1、41號2樓之2、41號2樓之3、41號2樓之4、
    41號2樓之5、41號2樓之6、41號2樓之8共8間店鋪。
  ㈡承上，因原告公司集團創辦人劉台安與被告簽約時負責人羅
    聯昇牧師均信奉基督耶穌，原告考量被告將興建新大樓教會
    ，需要空間擴展增長教會工作，原告遂與被告簽訂前開租賃
    契約，雙方以原告需顧及銀行借貸、稅務會計查核處理，而
    被告尋求教會人數增長發展擴展及遷建興建新大樓教會，因
    此議定原告將房屋以極優惠價格出租予被告，然被告應於租
    賃期限屆滿後之「110年5月31日」（契約第四條＜補償給付
    租金期限＞），一次按租金實價補償差額予原告，讓被告能
    於租賃期限及租期屆滿後全力發展會務。基此，以第1份契
    約為例，行情實價為每間房屋月租金新臺幣（下同）8萬元
    ，極優惠價格則為每間房屋月租金1萬元，故每間房屋月補
    償租金為7萬元，第1份契約計有3間共應每月補償21萬元，
    租賃期限共24個月，是第1份契約應補償實價租金504萬元，
    雙方即於租約上製作租金計價附表，且於租約第四條＜補償
    給付租金期限＞約定「甲乙雙方同意，為冀教會之擴展增長
    必須時日，且須長期時日，雙方同意於中華民國壹佰壹拾年
    （主後二零二一年）110年5月31日一次給付。不得拖延。若
    未能給付，由甲方依法處理。（乙方須簽立本票乙紙交予甲
    方）」，則被告應依雙方簽訂之第1份契約補償實價租金504
    萬元予原告；同上，被告應依雙方簽訂之第2份契約補償實
    價租金7,488,000元予原告，應依雙方簽訂之第3份契約補償
    實價租金48萬元予原告，應依雙方簽訂之第4份契約補償實
    價租金2,496,000元予原告，應依雙方簽訂之第5份契約補償
    實價租金5,760,000元予原告，且被告分別依第2至5份契約
    所應補償予原告之實價租金數額，開立等額數字之本票證明
    原告對被告之請求權利存在。
  ㈢本件契約所訂被告應支付原告補償實價租金之時間「110年5
    月31日」，是被告應於「110年5月31日」給付第1份契約補
    償實價租金504萬元、第2份契約補償實價租金7,488,000元
    、第3份契約補償實價租金48萬元、第4份契約補償實價租金
    2,496,000元、第5份契約補償實價租金5,760,000元，共計
    應給付補償實價租金21,264,000元予原告。且被告為擔保其
    將依系爭補償契約履行支付補償實價租金之義務，分別依5
    份系爭補償契約應支付補償實價租金金額，開立5紙等額且
    記載免除作成拒絕證書並免除票據法第98條通知義務之本票
    （下稱系爭本票），則被告自應有依系爭本票支付票款之義
    務。
　㈣並聲明：被告應給付原告21,264,000元，並自110年6月1日起
    至清償日止，依年利率6%計算之利息，並願供擔保，請准宣
    告假執行。
二、被告辯稱：
　㈠被告於99年間與原告簽訂系爭租賃契約共5份，向原告承租成
    功國宅內共20間店鋪，兩造約定之租金價額即為系爭租賃契
    約所載之金額，惟雙方並未有給付補償租金之約定，被告亦
    未曾簽訂系爭補償契約或簽發系爭本票，且未曾見聞此等文
    件。
　㈡除系爭補償契約與本票上的印文非被告的大小章外，此等文
    件形式上尚有以下不可忽視的瑕疵：1.每一份補償契約第1
    頁之乙方以及隨附之所有本票之發票人等欄位所載皆係「財
    團法人台灣基督教長老教會大安教會」，然被告法人登記之
    名稱及系爭租賃契約所載承租人，均為「財團法人台灣基督
    長老教會大安教會」，系爭補償契約及系爭本票明顯多了一
    個「教」字。⒉系爭補償契約㈤第2頁之立契約書人更缺漏了
    乙方之小章。3.系爭補償契約與系爭本票牽涉金額龐大，攸
    關兩造之權益，簽署時雙方必然須謹慎為之，顯無不發現上
    揭文件上被告名稱錯誤、缺漏乙方小章等違誤而不要求更正
    之理，斷無簽署於形式上如此粗糙之契約之可能，足證此等
    文件非由被告所作成及簽署。再者，系爭補償契約之內容亦
    與兩造實際簽署之系爭租約相悖：1.針對押租保證金，兩造
    於系爭租賃契約係約定：「押租保証金總計為新台幣伍佰貳
    拾萬元整，甲方退還全額押租保証金，須上開契約書之租賃
    標的全部依約解除並交還二十間店舖後，無息退還」（參〈
    押租保証金備忘錄〉第二點），然系爭補償契約第五條卻載
    明：「押租保證金總額新台幣伍佰貳拾萬元，依約於110年5
    月31日須以現金交付退還。甲乙雙方同意不作爭議，並放棄
    先訴抗辯權。」。2.上揭兩契約之租賃期間與標的皆相同，
    則殊難想像兩造卻會於兩份契約中有不同的押租保證金約定
    。3.被告曾於108年間向原告與訴外人國總開發興業股份有
    限公司提出返還押金訴訟，倘若被告果真有簽署系爭補償契
    約，則被告為何能於原告返還押租金之期限尚未屆至前，請
    求原告返還押租金？又原告為何於另案訴訟中，未主張押租
    金返還期限尚未屆至予以抗辯？反而待另案訴訟業經最高法
    院駁回抗告後，始對被告提起本件訴訟。足見系爭補償契約
    及系爭本票顯非真實存在。
  ㈢並聲明：原告之訴及假執行之聲請均駁回；如受不利判決，
    願供擔保請准宣告免為假執行。
三、得心證之理由：
　㈠按當事人主張有利於己之事實者，就其事實有舉證之責任，
    民事訴訟法第277條前段定有明文，復按民事訴訟如係由原
    告主張權利者，應先由原告負舉證之責，若原告先不能舉證
    ，以證實自己主張之事實為真實，則被告就其抗辯事實，即
    令不能舉證，或其所舉證據尚有疵累，亦應駁回原告之請求
    ，最高法院72年台上字第4225號號判決可資參照。次按在票
    據上簽名者，依票上所載文義負責；票據上之簽名，得以蓋
    章代之，票據法第5條第1項、第6條分別定有明文。而盜用
    或偽造他人印章、署名為發票行為，即屬票據之偽造，被盜
    用、偽造印章、署名者，因非其在票據上簽名用印為發票行
    為，自不負發票人之責任。又票據為無因證券，僅票據債權
    人就票據作成前之債務關係，無庸證明其原因而已。至該票
    據本身是否真正，即是否為發票人所作成，則應由票據債權
    人負證明之責，此觀民事訴訟法第277條規定之法理至明（
    最高法院89年度台上字第85號判決意旨參照）。本件原告主
    張被告簽訂系爭補償契約並簽立系爭本票云云，則為被告所
    否認，揆諸前開說明，原告對被告有簽訂系爭補償契約及系
    爭本票之真正，即應負舉證之責任。
　㈡經查，本院將系爭補償契約（內附系爭本票）原本與「財團
    法人台灣基督長老教會大安教會」印章實物1枚送法務部調
    查局鑑定，鑑定方法為重疊比對、特徵比對，鑑定結果為系
    爭補償契約上「財團法人台灣基督長老教會大安教會」印文
    與以「財團法人台灣基督長老教會大安教會」印章實物所蓋
    採樣印文不同，且系爭補償契約上「羅聯昇」印文與以「羅
    聯昇」印章實物所蓋採樣印文亦不同等情，有法務部調查局
    111年7月26日調科貳字第11103212980號鑑定書在卷可稽（
    見本院卷第257、258頁），是系爭補償契約與系爭本票尚難
    謂係由被告所簽立。
　㈢原告雖又聲請傳喚證人郭小姐、羅聯昇，惟按當事人未充分
    知悉、掌握其主張或抗辯所必要之事實、證據時，藉由證據
    調查之聲請，企圖從證據調查中獲得新事實或新證據，並以
    該事實或證據作為支撐其請求或聲明為有理由之依據者，為
    摸索證明，依民事訴訟法第285條第1項規定，應禁止摸索證
    明，否則違背民事訴訟法基於辯論主義之要求。查原告自提
    起本件訴訟迄今，皆未具體說明系爭補償契約簽訂之方式、
    時間、地點及雙方討論系爭補償契約書內容之過程等本件訴
    訟應主張之基礎必要事實，並未盡事實主張具體化之義務，
    而原告聲請傳喚證人郭小姐及羅聯昇，係主張當時承辦被告
    用印者為當時負責人羅聯昇之秘書郭小姐，因原告不知該郭
    小姐全名，此可經由被告提出以協助釐清事實真偽；又羅聯
    昇既為被告簽訂租約時之負責人，並可藉由傳訊羅聯昇作證
    ，確認其是否指示被告所屬簽訂系爭補償契約云云，是依原
    告之主張，其聲請傳喚證人郭小姐、羅聯昇之目的在於釐清
    系爭補償契約係如何製作、有無經雙方授權等語，堪認原告
    調查證據之聲請，係屬摸索證明，並無調查必要，併予指明
    。
四、綜上，原告並未舉證證明被告確有簽訂系爭補償契約及簽立
    系爭本票，則其提起本件訴訟，請求被告給付21,264,000元
    ，並自110年6月1日起至清償日止，依年利率6%計算之利息
    ，為無理由，應予駁回。又原告之訴既經駁回，其假執行之
    聲請即失所附麗，應併予駁回。
五、本件事證已臻明確，兩造其餘之攻擊或防禦方法及未經援用之證據，經本院斟酌後，認為均不足以影響本判決之結果，爰不逐一詳予論駁，併予敘明。　　　　　　　　　　
六、訴訟費用負擔之依據：民事訴訟法第78條。
中　　華　　民　　國　　111 　年　　12　　月　　16　　日
                       民事庭  法  官  郭美杏
以上正本係照原本作成。
如不服本判決，應於判決送達後20日內向本庭（臺北市○○區○○○
路0段000巷0號）提出上訴狀。如委任律師提起上訴者，應一併
繳納上訴審裁判費。
中　　華　　民　　國　　111 　年　　12　　月　　16　　日
                              書記官　林玗倩